【裁判字號】    98,消債抗,161
【裁判日期】    980521
【裁判案由】    聲請更生程序
【裁判全文】
臺灣高雄地方法院民事裁定           98年度消債抗字第161號
抗  告  人  甲○○
上列當事人因消費者債務清理事件聲請更生，不服本院民國98年
2月23日所為97年度消債更字第1597號第一審裁定，提起抗告，
本院管轄之第二審合議庭裁定如下：
    主  文
抗告駁回。
抗告程序費用新臺幣壹仟元由抗告人負擔。
    理  由
一、抗告意旨略以：原審逕以伊之民國97年5 月至10月之每月薪
    資亦約有新臺幣（下同）3 萬7 、8 千元之譜，頗為穩定，
    且與其他人相較具有相當之水準，所負之債務並非龐大，亦
    未釋明何以自己之財產清償非自己所有之房貸債務之原因，
    再參以伊與金融機構雙方所提協商條件之差距不大，應非毫
    無協談洽商之空間，伊並未於協商過程中充分展現誠意，僅
    為達成形式上取得協商不成立證明之目的後向本院聲請更生
    ，惟查，伊每月雖有37,000餘元之收入，然伊之配偶受經濟
    不景氣影響，現仍失業中，原其所負擔自己之每月必要生活
    支出及房屋貸款23,220元，現即由伊負擔之，故伊每月除支
    出伊之生活必要費用9,829 元外，尚需負擔伊配偶之扶養費
    9,829 元，父母親之扶養費共6,552 元（與兄弟姊妹按三分
    之一比例分擔，9829×2 ÷3） ，及伊與配偶所有之房屋貸
    款23,000元，共計每月支出49,430元，已超出伊之每月薪資
    收入，是伊每月入不敷出，與配偶省吃儉用，每月僅能清償
    5,000 元為最大極限，然最大債權銀行卻於協商時提出每月
    清償6,274 元，毫不退讓，至伊於事實上確有不能清償或不
    能清償之虞情形，綜上，抗告人更生之聲請，非無理由，爰
    依法提起抗告，請求廢棄原裁定，准予抗告人更生之聲請等
    語。
二、按自債務人提出協商請求之翌日起逾30日不開始協商，或自
    開始協商之翌日起逾90日協商不成立，債務人得逕向法院聲
    請更生或清算。消費者債務清理條例第153 條定有明文。本
    件抗告人與最大債權銀行協商不成立之情，有該行前置協商
    不成立通知書可憑，是抗告人聲請更生，合於規定。惟是否
    有同條例第3條規定，即抗告人有不能清償或不能清償債務
    之虞者，而得裁定准許依更生程序清理債務，應另為認定。
三、經查，本件抗告人主張其每月除支出自己之生活必要費用9,
    829元外，尚須負擔其失業中之配偶扶養費9,829元與父母親
    之扶養費共6,552元，及現自己居住之房屋貸款23,220 元，
    上開各項支出共計49,430元，其每月薪資收入僅有37,000餘
    元，收入已不敷每月支出，縮衣節食下，僅能同意每月清償
    5,000 元，並無力負擔最大債權銀行所提出之每月清償6,27
    4 元等語。惟房屋貸款乃係為債權人就其債權所為之擔保，
    本質上亦屬一債權性質，並非謂可將其逕為列入一般人生活
    所需之必要支出，又倘准予將系爭房屋貸款列為每月必要生
    活支出，似屬認其得將購屋之成本轉嫁於一般債權人，而獨
    享購置資產後之利益，對一般債權人而言亦顯失公平，另系
    爭房屋貸款債務人確實係抗告人之配偶，倘許其抗告人將該
    筆他人債務列為其每月必要支出而代他人優先清償，對抗告
    人之債權人所期待抗告人每月可為償還之清償能力，影響甚
    鉅，於考量抗告人之債權人有得行使其權利之衡平性，本院
    認實應不得將系爭房屋貸款列入計為抗告人之每月必要支出
    ，始符公平，是則，就抗告人每月薪資收入扣除伊之生活必
    要支出9,829 元與配偶及父母之扶養費共16,381元（9829＋
    6552）後，剩餘金額為10,790元（00000 －0000×2－6552
    ），尚足敷最大債權銀行所提出每月清償6,274 元之協商方
    案，從而，原審法院裁定駁回抗告人之更生聲請於法並無不
    合，抗告人請求應予廢棄改判准予更生裁定云云，為無理由
    ，應予駁回。
四、據上論結，本件抗告為無理由，依消費者債務清理條例第11
    條第2 項、第15條，民事訴訟法第495條之1第1項、第449條
    第1項、第95條、第78條，裁定如主文。
中    華    民    國    98    年      5    月   21    日
                民事鳳山分庭  審判長法    官  楊富強
                                    法    官  何悅芳
                                    法    官  林意芳
上為正本係照原本作成。
本裁定不得再抗告。
中    華    民    國    98    年      5    月   21    日
                                    書 記 官  陸艷娣


司法院資訊處製作；財團法人民間司法改革基金會備份。
